【裁判字號】    99,司養聲,341
【裁判日期】    991117
【裁判案由】    收養子女
【裁判全文】
臺灣高雄地方法院民事裁定           99年度司養聲字第341號
聲  請  人
即收養人    乙○○
聲  請  人
即被收養人  甲○
關  係  人  丙○○
上列當事人間聲請認可收養子女事件，本院裁定如下：
    主  文
認可乙○○（男，民國○○○年○○月○日生，身分證統一編號
：Ｚ000000000號）自民國九十九年十月四日起收養甲
○（女，民國○○○年○月○○○日生，身分證統一編號：Ｚ0
00000000號）為養女。
程序費用新臺幣壹仟元由聲請人負擔。
    理  由
一、本件聲請意旨略以：聲請人即收養人乙○○願收養配偶張秀
    香前與關係人丙○○所生子女甲○為養女，雙方於民國99年
    10月4 日訂立收養契約書，爰依民法第1079條第1 項規定聲
    請認可本件收養等語。
二、按民法第1076條之1 第1 項規定：「子女被收養時，應得其
    父母之同意。但有下列各款情形之1 者，不在此限：(1)父母
    之一方或雙方對子女未盡保護教養義務或有其他顯然不利子
    女之情事而拒絕同意。(2)父母之一方或雙方事實上不能為意
    思表示」。又「收養子女，違反第1076條之1 之規定者，無
    效」、「收養有無效、得撤銷之原因或違反其他法律規定者
    ，法院應不予認可」，民法第1079條之4 、第1079條第2 項
    亦分別定有明文。
三、經查：
  (一)聲請人主張之上開事實，業據其提出收養契約書1 份及戶籍
    謄本3 份為證，並經收養人乙○○到庭陳述：「因為被收養
    人的媽媽是我的配偶，而她現在已經過世了，所以我要負責
    照顧被收養人，被收養人從10歲就與我ㄧ起生活到現在，也
    叫我爸爸這麼久了，所以我要收養甲○。我知悉收養後權利
    義務之變動。」（見本院99年11月10日訊問筆錄）；且經被
    收養人甲○到庭陳明：「我從10歲後都給爸爸照顧，我想要
    與爸爸建立法律上的父女關係，將來我也可以照顧他。我知
    悉收養後權利義務之變動。我從出生後，都沒有見過我生父
    ，10歲前由我阿姨照顧，10歲後則由收養人及媽媽照顧，扶
    養費用亦由爸爸即收養人負擔。」等語（見前開訊問筆錄）
    ，堪信為真實。
  (二)被收養人之生父丙○○經本院合法通知，無正當理由未於調
    查期日到庭，惟經證人張秀美到庭證述：「（你與收養人及
    被收養人有無親屬或僱傭關係？）我是被收養人的阿姨，他
    的母親是我的妹妹。」、「（被收養人從小由何人照顧？）
    被收養人10歲前由我照顧，10歲後因為我妹妹與乙○○結婚
    ，所以就由他們負責照顧。」、「（被收養人從小至今的扶
    養費用都由何人負擔？）10歲前由我負擔，10歲後則由乙○
    ○負責。」、「（生父有負責扶養費用或來看過小孩嗎？）
    都沒有。」等語明確（見前開訊問筆錄），且被收養人之生
    母張秀香生前與被收養人甲○共同居住生活，並實際行使或
    負擔對被收養人甲○之權利義務，被收養人之生父丙○○對
    被收養人甲○確有未盡保護教養之義務之情事，揆諸首揭法
    律規定，本件收養並無須得其生父丙○○之同意。
  (三)本院審酌：被收養人之生父丙○○尚有女葉子儀，葉子儀成
    年後應可扶養其父丙○○，此有戶籍謄本1 紙在卷可稽，且
    丙○○未到庭陳述本件收養對其有何不利情事；況收養人之
    收養動機單純、堅定，並積極參與照顧被收養人之生活事務
    ，被收養人亦認同收養人之父職角色，收養人與被收養人間
    已建立穩定之情感依附關係等一切情狀，認聲請人即收養人
    乙○○收養聲請人即被收養人甲○為養女，於法尚無不合，
    本件聲請人聲請認可收養，應予准許。
四、依非訟事件法第21條第1 項、第23條、第24條第1 項，民事
    訴訟法第85條第1 項前段，裁定如主文。
五、如不服本裁定，須於本裁定送達後10日之不變期間內，向本
    院提出抗告狀，並繳納抗告費新臺幣1,000元。
中    華    民    國    99    年    11    月    17    日
                家事法庭  司法事務官    林于莙

司法院資訊處製作；財團法人民間司法改革基金會備份。
